臺灣彰化地方法院刑事判決　　　　　　　 96年度訴字第641號
公　訴　人　臺灣彰化地方法院檢察署檢察官
被　　　告　甲○○
　　　　　　　　　　（現因另案於臺灣臺中女子監獄執行）
上列被告因違反毒品危害防制條例案件，經檢察官提起公訴（九
十六年度毒偵字第七五八、一００五號）及移送併辦（九十六年
度毒偵字第一六八七號），本院依簡式審判程序判決如下：
    主  文
甲○○施用第一級毒品，累犯，處有期徒刑壹年貳月，減為有期
徒刑柒月。又施用第一級毒品，累犯，處有期徒刑壹年貳月，減
為有期徒刑柒月；扣案之毒品海洛因貳包（合計淨重零點肆伍公
克），沒收銷燬；注射針筒肆支，沒收。又施用第二級毒品，累
犯，處有期徒刑拾月，減為有期徒刑伍月；扣案之毒品甲基安非
他命壹包（毛重零點參公克），沒收銷燬；玻璃吸食器壹支，沒
收。應執行有期徒刑壹年肆月；扣案之毒品海洛因貳包（合計淨
重零點肆伍公克）及甲基安非他命壹包（毛重零點參公克），均
沒收銷燬；注射針筒肆支及玻璃吸食器壹支，均沒收。
    事  實
一、甲○○前曾因殺人未遂案件，經本院判處有期徒刑二年，上
    訴後，經臺灣高等法院臺中分院駁回上訴，併宣告緩刑四年
    確定。其於緩刑期間內，復因施用第一、二級毒品案件，經
    本院分別判處有期徒刑六月、四月確定，並定其應執行有期
    徒刑九月確定，上開緩刑宣告亦經撤銷，經送監接續執行，
    於民國九十二年二月二十一日縮短刑期假釋出監，其後於九
    十三年八月二十三日假釋期滿未經撤銷而以已執行完畢論。
    另曾因施用毒品案件，經依法院裁定送強制戒治後，於九十
    一年一月四日執行完畢釋放。詎其仍不知悔改，復於基於施
    用第一級毒品海洛因之犯意，於九十五年十月二十六日上午
    九時許，在臺中縣梧棲鎮○○里○○○街五十一巷三十六號
    住處，以將海洛因摻水混合後，再以注射針筒注射體內之方
    式，施用第一級毒品海洛因一次。又基於施用第一級毒品海
    洛因之犯意，於九十六年二月十四日晚上九時許，在同上地
    點，以相同方式，再施用第一級毒品海洛因一次。另基於施
    用第二級毒品甲基安非他命之犯意，於九十六年二月十三日
    下午，在上開地點，以將甲基安非他命置放於玻璃管加熱吸
    食其煙之方式，施用第二級毒品甲基安非他命他命一次。嗣
    先於九十五年十月二十六日下午五時許，為警在彰化縣田中
    鎮○○路三三一巷一四五弄七十六號查獲，經其同意採尿送
    驗，結果呈嗎啡陽性反應；又於九十六年二月十五日下午一
    時十分許，為警在彰化縣北斗鎮○○路與中正路口查獲，經
    其同意採尿送驗，結果呈嗎啡及甲基安非他命陽性反應；復
    於翌日即九十六年二月十六日下午五時二十分許，為警在彰
    化縣北斗鎮○○里○○路與斗苑路口查獲，並扣得供其施用
    之第一級毒品海洛因二包（合計淨重共零點四五公克）、第
    二級毒品甲基安非他命一包（毛重零點三公克）、其所有供
    其施用海洛因所用之注射針筒四支，及其所有供其施用甲基
    安非他命所用之玻璃吸食器一支等物，始查悉上情。
二、案經彰化縣警察局暨所轄北斗分局先後移送、報告臺灣彰化
    地方法院檢察署檢察官偵查起訴及併案審理。
    理  由
一、被告甲○○於準備程序中，就犯罪事實為有罪之陳述，且所
    犯係死刑、無期徒刑、最輕本刑為三年以上有期徒刑以外之
    罪，經本院合議庭依刑事訴訟法第二百七十三條之一第一項
    之規定，裁定由法官一人獨任進行簡式審判程序，先此敘明
    。
二、證據名稱：
    （一）被告甲○○之自白。
    （二）委託檢驗尿液代號與真實姓名對照認證單共三件。
    （三）詮昕科技股份有限公司九十五年十一月八日報告編號
          五Ａ二七００九０號、九十六年三月七日報告編號0
          0000000號、九十六年三月七日編號0000
          0000號濫用藥物尿液檢驗報告共三份。
    （四）扣案之毒品海洛因二包（合計淨重共零點四五公克）
          、甲基安非他命一包（毛重零點三公克）、注射針筒
          四支及玻璃吸食器一支。
    （五）法務部調查局九十六年三月二十三日調科壹字第０九
          六二三０二六一一０號鑑定書一件。
    （六）臺灣彰化地方法院檢察署刑案資料查註紀錄表、臺灣
          高等法院被告全國前案紀錄表各一份。
三、另本院審酌刑法第五十六條連續犯之規定業於九十四年一月
    七日修正公布刪除，並於九十五年七月一日施行，而依新法
    對於上開反覆實施犯罪模式之對應處置，除合於「接續犯」
    或「包括一罪」之情形外，則僅能依數罪併罰之規定個別處
    斷。而依最高法院八十六年台上字第三二九五號判例意旨，
    數行為於同時同地或密切接近之時地實施，侵害同一之法益
    ，各行為之獨立性極為薄弱，依一般社會健全觀念，在時間
    差距上，難以強行分開，在刑法評價上，以視為數個舉動之
    接續施行，合為包括之一行為予以評價，較為合理，方屬接
    續犯之範疇，足見「接續犯」之成立，係以時、空密接性為
    前提要件，即透過對於同一法益之同種類侵害行為繼續不間
    斷之實行，業已稀釋個別行為之獨立性，致使刑法評價時將
    之視為單一、整體之犯罪行為，以符合社會一般人對於行為
    概念之認知，並與行為人之犯罪目的相互結合，則以接續犯
    之概念評價多數施用毒品之行為，即有不當；至於學理上「
    包括一罪」概念中，與施用毒品之犯罪型態較有關聯者，應
    屬「集合犯」之態樣，此即依一般社會通念，特定犯罪行為
    具有反覆實施之特性，立法者於制定刑罰法律之初，亦已認
    知該種行為類型之反覆性，而有意藉由法條中客觀構成要件
    之行為要素，涵括上開具有反覆實施特性之數個犯罪行為，
    仍僅接受一次刑法之評價為已足；然施用毒品犯罪，或為零
    星偶一之施用，或長期不間斷的反覆施用，均有其可能性，
    是自難認立法者於制定刑罰法律之初，已認知施用毒品行為
    必屬具反覆性之犯罪，且有意藉由法條中客觀構成要件之行
    為要素，涵括上開具有反覆實施特性之數個犯罪行為。況實
    務上最高法院歷來僅將專以觸犯該等法條之罪，為其日常生
    活之職業者之常業犯，認為其性質上屬多數行為之集合犯，
    在法律上將之擬制為一罪（即學理上稱之實質上一罪）（最
    高法院九十二年台上字五一一五號判決、九十二年台上字第
    四九五九號判決、九十三年台上字第三六○九號判決、九十
    四年台上字第四五六七號判決），而本次刑法修正既依據「
    刑罰公平原則」之考量，刪除有關連續犯之規定，並將含有
    連續犯性質之常業犯一併全數刪除（參見刑法修正草案總說
    明），則再以集合犯之概念評價多數施用毒品之行為，即有
    不當。因此，多次施用毒品犯罪之行為，當無論以「接續犯
    」或「集合犯」之餘地，此時則應回歸一般刑法上行為單、
    複數之認定，而予論罪科刑，否則將使新修正刑法刪除連續
    犯而改採數罪併罰制度之立法目的難以彰顯，基此，被告上
    揭關於二次施用海洛因犯行部分，犯意各別，行為互殊，應
    予分論併罰。
四、又被告於行為後，中華民國九十六年罪犯減刑條例業經公布
    ，並自九十六年七月十六日起施行，被告上開施用第一、二
    級毒品之犯行，非屬該條例第三條所列舉不予減刑之罪，且
    犯罪時間均在九十六年四月二十四日之前，爰依該條例第二
    條第一項第三款、第七條、第十條第一項之規定，各減其二
    分之一之宣告刑，並定其應執行之刑。
五、末查臺灣彰化地方法院檢察署九十六年度毒偵字第一七０六
    號移送併辦意旨書雖認該案之施用毒品海洛因、甲基安非他
    命行為與本件之施用毒品海洛因、甲基安非他命行為係分別
    屬集合犯而各為實質上一罪云云，惟本院審酌前開刑法修正
    意旨及實務相關見解，認上揭併辦案件之施用毒品海洛因、
    甲基安非他命犯行，與本件起訴論罪科刑之施用毒品海洛因
    、甲基安非他命犯行，難認有實質上一罪關係而非為起訴效
    力所及，本院尚無從併予審判，應退回原移送併辦機關，另
    為適法之處理，附此敘明。
六、據上論斷，應依刑事訴訟法第二百七十三條之一第一項、第
    二百九十九條第一項前段、第三百十條之二、第四百五十四
    條第一項，毒品危害防制條例第十條第一項、第二項、第十
    八條第一項前段，刑法第十一條前段、第四十七條第一項、
    第五十一條第五款、第三十八條第一項第二款，中華民國罪
    犯減刑條例第二條第一項第三款、第七條、第十條第一項，
    判決如主文。
七、如不服本判決，自本判決送達之日起十日內，得提起上訴。
中　　華　　民　　國　　96　　年　　7　　月　　31 　　日
                     臺灣彰化地方法院刑事第七庭
                         法      官  李  進  清
以上正本證明與原本無異。
如不服本判決應於收受本判決後十日內向本院提出上訴書狀，其
未敘述上訴理由者，並得於提起上訴後十日內向本院補提理由書
狀（均須按他造當事人之人數附繕本）「切勿逕送上級法院」。
中　　華　　民　　國　　96　　年　　8 　　月　　1 　　日
                         書  記  官  張  木  松
附錄論罪科刑法條：
毒品危害防制條例第10條第1項、第2項
施用第一級毒品者，處 6 月以上 5 年以下有期徒刑。
施用第二級毒品者，處 3 年以下有期徒刑。
